【裁判字號】    99,判,423
【裁判日期】    990429
【裁判案由】    營利事業所得稅
【裁判全文】
最  高  行  政  法  院  判  決
                                       99年度判字第423號
上  訴  人  元大證券股份有限公司（原名：元大京華證券股份
            有限公司）
代  表  人  申鼎籛
訴訟代理人  蔡朝安  律師
被 上訴 人  財政部臺北市國稅局
代  表  人  甲○○
上列當事人間營利事業所得稅事件，上訴人對於中華民國97年6
月26日臺北高等行政法院96年度訴字第2706號判決，提起上訴，
本院判決如下：
    主  文
上訴駁回。
上訴審訴訟費用由上訴人負擔。
    理  由
一、緣上訴人民國90年度營利事業所得稅結算申報，列報營業收
    入新臺幣（下同）8,650,073,183元及停徵之證券交易所得
    1,585,232,818元，經被上訴人初查以（一）認購（售）權
    證發行人於發行時所取得之發行價款，係屬權利金收入，另
    發行人應將認購權證價款全數計入認購權證登錄明細表，始
    完成發行程序，所稱發行時所取得之發行價款，自應包含發
    行人轉售予發行人本身之自留額度。又認購權證為其他有價
    證券，依現行所得稅法第4條之1規定，買賣認購權證停止課
    徵證券交易所得稅，從而證券交易損失亦不得自所得額中減
    除。避險部位損失165,687,912元及認購權證再買回出售損
    失153,001,590元係證券交易損失性質，自應否准自應稅收
    入項下減除等由，核定營業收入為13,031,228,183元。（二
    ）另以核算上訴人應稅業務交際費可列支限額70,566,691元
    及職工福利可列支限額20,670,173元，乃將超限之交際費
    54,807,959元及職工福利1,024,670元列屬出售有價證券免
    稅業務部分之費用，扣除自營部門已列報交際費634,332元
    及職工福利133,734元，其餘交際費54,173,627元及職工福
    利890,936元轉自有價證券出售收入項下認列等由，核定停
    徵之證券交易所得為1,509,177,879元。上訴人對營業收入
    （認購權證權利金收入及避險部位出售損益部分）及證券暨
    期貨交易免稅所得（分攤交際費、職工福利部分）等項目不
    服，循序提起行政訴訟，經原審法院判決駁回後，提起上訴
    。
二、上訴人在原審起訴意旨略以：(一)權證發行人自留額度並非財
    政部86年12月11日台財稅第861922464號函釋（下稱財政部
    86年函釋）所稱「發行時發行人所取得之發行價款」，故非
    上開函釋所稱之權利金收入，是上訴人發行認購權證所得之
    權利金收入，應扣除上訴人發行時之自留額度計算之。(二)又
    上訴人因履行發行認購權證所附之公法負擔，而生之避險成
    本費用，並無負稅能力，基於實質課稅精神與配合原則，自
    應准於收入中扣除，且原處分及訴願決定將發行認購權證價
    款列為權利金收入，卻未將避險損失部分列為權利金成本，
    竟認屬證券交易損失，不得自應稅所得額中扣除，顯悖離權
    責發生制之實質課稅精神，亦不符所得稅法第4條之1意旨。
    (三)另被上訴人按應稅、免稅部門之營業收入，分別核算所得
    列支之交際費、職工福利費用上限，逕將應稅部門超限部分
    ，移入免稅收入應分攤之費用之作法，顯然違背所得稅法第
    37條、營利事業所得稅查核準則第80、81條以及財政部85年
    函釋將可列支之交際費、職工福利視為一最高限額內均可列
    支之意旨，更有違稽徵機關處理應稅、免稅業務費用分攤的
    行政慣例，且對綜合證券商採取與一般行業不一致之核算分
    攤辦法，卻欠缺合理正當事由，從而難謂符合平等原則等語
    ，為此，訴請撤銷訴願決定及原處分關於權利金收入包含自
    留額度、否准避險損失作為權利金收入之營業成本認列及交
    際費職工福利應分攤至免稅所得項下部分。
三、被上訴人則以：(一)營業收入（認購權證權利金收入及避險部
    位出售損益）部分：依臺灣證券交易所股份有限公司審查認
    購（售）權證上市作業程序（下稱審查作業程序）規定，發
    行人發行認購權證需「全額銷售完成」始能向證券交易所公
    司申請上市買賣，上訴人自留額度既經完成發行銷售程序，
    實為銷售與上訴人，即上訴人認購自留。故對自留部分而言
    ，上訴人之法律地位係屬「持有人」身分，與一般持有人之
    權利並無二致，自應認列與一般持有人相同之發行階段權利
    金，以符實質課稅並避免稅負規避。又系爭認購權證及標的
    股票交易，形式上及實質上均符合「證券交易」定義，自有
    所得稅法第4條之1之適用，亦無違反同法第24條第1項實質
    課稅原則，原處分並無違誤。(二)證券交易免稅所得（分攤交
    際費、職工福利）部分：上訴人為一綜合證券商而與一般投
    資公司之經營方式不同，其經紀、承銷、自營等各部門之組
    織架構及業務明確，各該部門因經營部門業務所發生之相關
    費用，自應個別歸屬於各該部門收支損益項下之營業費用認
    列，僅管理部分之損費因無法明確歸屬，始可按其費用性質
    ，分別依部門薪資、員工人數或辦公室使用面積等作為合理
    之分攤基礎。故依所得稅法第4條之1、第24條第1項、第37
    條第1項、營利事業所得稅查核準則(下稱查核準則)第81條
    、財政部83年2月8日台財稅第000000000號、83年11月23日
    台財稅第000000000號(下稱財政部83年函釋)及85年8月9日
    台財稅第000000000號(下稱財政部85年函釋)函釋等規定意
    旨，將應稅及免稅部門分別核算交際費限額後，再將超過應
    稅部門可列支之交際費限額部分，移由免稅部門核認，此係
    採對上訴人最有利之計算方式，是被上訴人以應稅勞務收入
    計算應稅交際費限額，並就申報超限金額轉列證券交易收入
    項下減除，與前揭規定尚無不合等語，資為抗辯。
四、原審斟酌全辯論意旨及調查證據之結果，以：(一)關於營業收
    入（認購權證權利金收入及避險部位出售損益）部分:上訴
    人自留額度權利金收入之部分，因按審查作業程序規定，發
    行人發行認購權證需「全額銷售完成」始能向證券交易所公
    司申請上市買賣，上訴人自留額度既經完成發行銷售程序，
    實為銷售與上訴人，故上訴人之法律地位係屬「持有人」身
    分，與一般持有人之權利並無二致，自應認列與一般持有人
    相同之發行階段權利金，以符實質課稅並避免稅負規避；又
    上訴人自留額度之發行價款，實已轉換為「發行認購權證再
    買回」之權證資產，難謂無收入之產生。另避險交易損失部
    分，因避險而買賣標的股票所生之損失，依行為時所得稅法
    第4條之1規定，停止課徵證券交易所得稅，證券交易損失自
    亦不得從所得額中減除，並未違反收入成本費用配合原則；
    上訴人所為之避險交易表面觀之似有虧損，惟迄履約期間屆
    至亦非必然為虧損，且為避險交易亦為防止發行該認購權證
    者之證券商之經營風險，非全然對證券商為不利，故所得稅
    法第4條之1已明文規定證券交易所得停止課徵所得稅，證券
    交易損失亦不得自所得類中扣除，縱系爭避險損失可認為本
    件權利金收入之成本，亦因所得稅法第4條之1規定而不得自
    所得額中減除。(二)關於證券交易免稅所得（分攤交際費、職
    工福利）部分：因上訴人係以有價證券買賣為專業之營利事
    業，其因業務所支付之交際費，應按其經營之免稅業務及應
    稅業務兩部分，分別計算可列支交際費限額（例如經紀、承
    銷、自營等各部門經營業務所支付之交際費，均屬可明確歸
    屬之費用，自應依交際對象歸屬於各業務部門項下之營業費
    用），再據以分攤交際費，方能正確計算其證券交易免稅所
    得，並避免免稅部門之相關成本費用歸由應稅部門吸收，致
    營利事業雙重獲益，造成侵蝕稅源及課稅不公平與不合理之
    現象；是原核定為正確計算免稅所得，依所得稅法第37條及
    查核準則第80條暨財政部83年函釋、85年函釋，分別核算上
    訴人非屬免稅業務部分之交際費可列支之限額及出售有價證
    券免稅業務部分交際費可列支之限額，再將超過應稅業務部
    門可列支之交際費限額部分，移由免稅部門核認，此係採對
    業者包括上訴人最有利之計算方式；再者，綜合證券商之經
    紀、承銷及自營等各部門經營業務所支付之職工福利費用，
    本應依其業務對象歸屬各業務部門項下之營業費用（屬可明
    確歸屬之費用，應個別歸屬認列），並分別依查核準則第81
    條規定標準限額列報。因倘如准由非所屬部門之管理部門列
    支，並依業務部門薪資、員工人數或辦公室使用面積等作為
    合理歸屬之分攤基礎，將造成自營部門免稅項目之相關成本
    費用歸由應稅項目吸收，綜合證券商將雙重獲益，不僅有失
    職工福利限額列支之立法原意，並造成侵蝕稅源及課稅不公
    平之不合理現象。是被上訴人以應稅業務收入計算應稅交際
    費及職工福利限額，並就申報超限金額轉列免稅部分之證券
    交易收入項下減除，核無不合等語，因將原決定及原處分均
    予維持，駁回上訴人之訴。
五、本院按：
(一)、有關認購權證自留額度權利金收入部分：
  1.相關法令依據：
  (1)按「會計基礎，凡屬公司組織者，應採用權責發生制……」
    、「營利事業所得之計算，以其本年度收入總額減除各項成
    本費用、損失及稅捐後之純益額為所得額。」所得稅法第22
    條第1項前段、第24條第1項定有明文。
  (2)次按「認購(售)權證發行人於發行時所取得之發行價款，係
    屬權利金收入，依現行所得稅法第22條有關公司組織之會計
    基礎應採權責發生制之規定，應於發行期間內分期計算損益
    或於履約時認列損益。……」亦有財政部86年12月11日台財
    稅字第861922464號函釋在案，經核該函釋與上開母法並無
    相違而可於本件適用。
  (3)再按臺灣證券交易所股份有限公司審查認購（售）權證上市
    作業程序第7點第1項規定：「七發行公司應依下列規定辦理
    並檢送相關資料予本公司：(一)本公司出具同意其認購(售)權
    證發行計畫之文件後，發行人應將認購(售)權證銷售之公告
    報紙3份於公告後2日內檢送本公司，並於銷售完成且其上市
    契約經主管機關核准後，於預定之上市買賣日至少3個營業
    日前，檢送認購(售)權證持有人分散情形檢查表及持有人名
    冊，向本公司辦理洽商預定上市買賣事宜，其預定上市買賣
    日並不得逾洽商日後10個營業日。」可知，發行人發行認購
    權證需「全額銷售完成」始能向證交所申請上市買賣。
  2.經查，本件上訴人就其發行系爭16檔認購權證時所取得之發
    行價款性質部分，依財政部86年函釋意旨，本屬應稅權利金
    收入，且按審查作業程序規定，發行人發行認購權證需「全
    額銷售完成」始能向證券交易所公司申請上市買賣，上訴人
    自留額度既經完成發行銷售程序，實為銷售與上訴人，自應
    認列與一般持有人相同之發行階段權利金，則上訴人復執主
    張其根本沒有任何收入實現，故系爭自留證券之部分，非屬
    權利金收入，而應自核定系爭權利金收入金額加予減列云云
    ，業經原審論敘不採之心證理由，經核並無不合。且系爭自
    留額度係由上訴人之自營部門認購自留；而自營部門之業務
    性質，本係以自行承擔持有或買賣有價證券之風險為常態；
    又自留額度之會計分錄借方科目為發行認購權證「再買回」
    ，乃原審確定之事實，則原應有之收入已轉為權證再買回後
    之權證資產，是本件自留額度自非可與上訴人於發行市場以
    發行人地位卻不全額發行有價證券之情形同視，故系爭認購
    權證既經「全額銷售完成」，系爭自留額度仍應屬於發行階
    段之權利金收入。上訴論旨，就此部分，除執前詞並主張：
    依財務會計準則公報第32號「收入認列之會計處理準則」第
    2段「本公報所稱之收入係指企業在一定期間內因銷售商品
    ……而導致業主權益增加之經濟效益流入總額，業主投資雖
    亦能增加業主權益，但非屬收入。」之規定，系爭自留額度
    銷售之對象為上訴人本身，並未發生自外部取得而導致業主
    權益增加之經濟效益流入總額，難謂有收入之增加；原判決
    認為自留額度應計入權利金收入課稅，係對於所得稅法第24
    條第1項所稱「收入」有所誤解而有判決適用法規不當之違
    法云云，自難認有理由。
(二)、有關避險損失之部分：
  1.相關法令依據：
  (1)按「營利事業所得之計算，以其本年度收入總額減除各項成
    本費用、損失及稅捐後之純益額為所得額。」及「自中華民
    國79年1月1日起，證券交易所得停止課徵所得稅，證券交易
    損失亦不得自所得額中減除。」分別為所得稅法第24條第1
    項及第4條之1所明定。
  (2)次按「有關認購（售）權證及其標的股票交易之相關稅捐之
    核課，應依下列規定辦理。(一)本部86年5月23日86台財證（
    五）第03037號公告，已依證券交易法第6條規定，核定認購
    （售）權證為其他有價證券，則發行後買賣該認購（售）權
    證，應依證券交易稅條例第2條第2款規定，按買賣經政府核
    准之其他有價證券，依每次交易成交價格課徵1/1000證券交
    易稅，並依現行所得稅法第4條之1規定，停止課徵證券交易
    所得稅。(二)認購（售）權證持有人如於某一時間或特定到期
    日，按約定行使價格向發行人購入（售出）標的股票者，係
    屬發行人（持有人）出賣標的股票之行為，應就所出售之標
    的股票，依證券交易稅條例第2條規定，按履約價格課徵
    3/1000證券交易稅。(三)至認購（售）權證持有人如於某一時
    間或特定到期日，以現金方式結算者，係屬認購（售）權證
    之標的股票之交易，應對認購（售）權證之發行人（持有人
    ）依標的股東之履約價格按3/1000稅率課徵證券交易稅，及
    對認購（售）權證持有人（發行人）依標的股東之市場價格
    按3/1000稅率課徵證券交易稅，並依前開所得稅法規定停止
    課徵所得稅。」及「認購（售）權證發行人於發行時所取得
    之發行價款，係屬權利金收入，依現行所得稅法第22條有關
    公司組織之會計基礎應採權責發生制之規定，應於發行期間
    內分期計算損益或於履約時認列損益。認購（售）權證發行
    人於發行後，因投資人行使權利而售出或購入標的股票產生
    之證券交易所得或損失，應於履約時認列損益，並依所得稅
    法第4條之1規定辦理。……」復分別經財政部86年7月31日
    台財稅第861909311號函及86年函釋示在案。
  2.本件原判決業已敘明依財政部86年函釋，以證券商發行權證
    收取之發行價款為權利金收入，屬「應稅所得」，應依所得
    稅法第24條規定課徵稅款；至於系爭認購權證業經財政部於
    86年5月23日以（86）台財證（五）第03037號公告，依證券
    交易法第6條規定，核定為其他有價證券，再依財政部86年7
    月31日台財稅第861909311號函釋意旨，發行後買賣該認購
    權證，依所得稅法第4條之1規定，停止課徵證券交易所得稅
    ，則依損益配合原則，證券交易損失自亦不得從所得額中減
    除。且所得稅法第4條之1證券交易免稅所得並無排除收入成
    本配合原則之適用，業經司法院釋字第493號解釋在案，財
    政部上開86年函釋符合所得稅法第4條之1規定意旨，且未違
    反收入成本費用配合原則，自應予以適用。故被上訴人將系
    爭認購權證權利金收入與避險交易所生之證券交易所得，個
    別認定成本費用及其損益，自屬於法有據。
  3.再者，證券商發行權證，依主管機關前財政部證券暨期貨管
    理委員會86年5月31日發布之「發行人申請發行認購(售)權
    證處理要點」第8點第11款規定與第11點規定（註：89年11
    月3日證期會另發布「發行人申請發行認購(售)權證處理準
    則」取代之，惟必須避險之基本精神一致），及88年8月6日
    「臺灣證券交易所股份有限公司認購(售)權證上市審查準則
    」第6條第7款、第8條第11款規定（註：93年6月14日修正條
    文第8條第1項第5款、第10條第6款第8目規定同此精神），
    固強制證券商應進行避險交易，且該避險交易之特性，在於
    股價上漲時買進標的股票以履行權證持有人履約要求、股價
    下跌時賣出標的股票以防權證持有人棄權時發生巨額跌價損
    失，惟依上開事實可知，券商對標的股票漲即買、跌即賣之
    避險交易行為，為其履約之準備，而其避險交易可能產生損
    失，亦可能產生利益，難認為發行權證之成本或費用。況個
    別之收入有其對應之成本費用，所產生個別之損益，不能成
    為他項收入之成本費用，此觀所得稅法施行細則第31條規定
    自明，故所得稅法第4條之1之規定，係因證券交易之收入不
    課稅，所對應之成本費用亦不准自應稅項下認定，導致損失
    亦不得自所得額中減除。若採上訴人主張將避險證券交易損
    失認定為認購權證之成本減除，則侵蝕了應稅之認購權證所
    得；再證券商於發行認購權證時，因前開法規規定證券商須
    強制為避險交易，而該避險交易復基於保護投資者及維持金
    融秩序，證券商須於股價上漲時買進標的股票、股價下跌時
    賣出標的股票，證券商可能因避險交易行為而造成損失，復
    為證券商於發行該認購權證所知悉，財政部86年函釋亦已指
    明認購權證發行人於發行後，因投資人行使權利，而售出或
    購入標的股票產生之證券交易所得或損失，應依所得稅法第
    4條之1規定辦理。則證券商自得於發行時，自行斟酌其可能
    發生之損失成本費用，且依其從事證券業之專業知識，亦可
    知悉所得稅法第4條之1規定，其為避險之證券交易所得因免
    稅，其因避險之證券交易損失亦不得自所得額中減除，自應
    充分衡量其發行該認購權證之利潤後，再行決定該權利金之
    金額，以作為發行最符合其經濟效益之商品，自不得僅因其
    依照於發行認購權證時約定應買進或賣出股票時之證券交易
    ，即謂該種證券交易，係出於強制而與一般消費者為證券交
    易有所不同，因而於稅收上異其計算，否則則有違反租稅法
    律主義及租稅公平原則。再者所得稅法第4條之1所稱之證券
    交易，倘符合證券交易之形式外觀即屬之，並不問買賣雙方
    對該證券交易其動機及內在主觀意思為何，否則自有違證券
    交易之安定性及國家稅收之一致性，況上訴人所為之避險交
    易表面觀之似有虧損，惟迄履約期間屆至亦非必然為虧損，
    且為避險交易亦為防止發行該認購權證者之證券商之經營風
    險，非全然對證券商為不利。上訴人稱其發行認購權證避險
    需要而買賣標的股票，與一般投資者自行決定買賣股票之交
    易屬性，截然不同，故證券商因避險操作而買入或賣出標的
    股票之盈虧，與非出於避險操作所為之股票交易之損益自有
    區別，故發行認購權證避險需要而買賣標的股票，非屬所得
    稅法第4條之1所規範單純買賣有價證券之證券交易損益之範
    圍，為發行權證避險而買賣標的股票之損益及權證再買回損
    失，此為發行認購權證之成本，自應作為應稅收入之減項云
    云，尚不可採。
  4.又上訴人所為之避險措施既係因證券交易所致而依法無法認
    列為成本作為應稅收入之減項，此為所得稅法第4條之1所明
    定，上訴人稱如此作法即有違反會計權責發生制之認列規定
    ，顯亦無可採。縱然上訴人主張其權利金收入扣除避險措施
    所受之損失後，實際淨所得低於核課之所得稅屬實，亦屬所
    得稅法第4條之1於此種情形應否作例外規定或修法之問題，
    於所得稅法第4條之1修正前，仍應受該法條之拘束。且各種
    收入可否扣除成本費用及何種支出始得作為成本費用自收入
    項下減除，於稅法上各有規定，縱系爭避險損失可認為本件
    權利金收入之成本，亦因所得稅法第4條之1規定而不得自所
    得額中減除，尚難以稅法承認於收入內扣除成本費用，即當
    然於本件可將上訴人避險措施所造成證券交易之損失作為成
    本費用予以扣除，此係依法律明文規定而為，並非割裂適用
    不同之法律，上訴人此部分之主張，亦難採憑。
  5.綜上，原判決認系爭認購權證既經主管機關公告認定為其他
    有價證券，在法令未修改之前，被上訴人認上訴人因避險措
    施之證券交易之損失，有所得稅法第4條之1之適用而不得於
    收入內認列為成本費用，於法自屬有據。
(三)、有關證券暨期貨交易免稅所得分攤交際費、職工福利部分：
  1.相關法令依據：
  (1)按營利事業之費用及損失，既為應稅收入及免稅收入所共同
    發生，且營利事業出售證券之交易所得已納入免稅範圍，則
    其相關成本費用自亦不得歸由其他應稅之收入項下減除，業
    經司法院釋字第493號解釋在案。
  (2)次按「業務上直接支付之交際應酬費用，其經取得確實單據
    者，得分別依下列之限度，列為費用或損失：一、以進貨為
    目的，於進貨時所直接支付之交際應酬費用：全年進貨貨價
    ……為限……。二、以銷貨為目的，於銷貨時直接所支付之
    交際應酬費用：全年銷貨貨價……為限……。三、以運輸貨
    物為目的，於運輸時直接所支付之交際應酬費用：全年貨運
    運價……為限……。四、以供給勞務或信用為業者，以成立
    交易為目的，於成立交易時直接所支付之交際應酬費用：全
    年營業收益額……為限……」為所得稅法第37條第1項所明
    定。
  (3)另按「職工福利：一、職工福利金之提撥，以已依職工福利
    金條例之規定，成立職工福利委員會者為限。二、合於前款
    規定者，其福利金不得超過左列標準：（一）就創立時實收
    資本額或增資之資本額5%限度內酌量一次提撥，並分年攤列
    作為費用，每年列帳攤計之金額，至多以不超過20%為度。
    （二）每月營業收入總額內提撥0.05%至0.15%。……。」為
    行為時營利事業所得稅查核準則第81條所規定。
  (4)復按財政部85年8月9日台財稅第851914404號函釋：「主旨
    ：補充核釋『綜合證券商暨票券金融公司』於證券交易所得
    停止課徵所得稅期間從事有價證券買賣，其營業費用及利息
    支出之分攤原則。說明：二、以有價證券買賣為專業之營利
    事業，其屬兼含經營證券交易法第15條規定3種證券業務之
    綜合證券商及依票券商管理辦法第7條所稱票券金融公司部
    分之分攤原則補充核釋如下：（1）綜合證券商：1.營業費
    用部分：其可明確歸屬者，得依個別歸屬認列；無法明確歸
    屬者，得依費用性質，分別選擇依部門薪資、員工人數或辦
    公室使用面積等作為合理歸屬之分攤基礎，計算有價證券出
    售部分應分攤之費用，不得在課稅所得項下減除。惟其分攤
    方式經選定後，前後期應一致，不得變更。2.利息支出部分
    ：其可明確歸屬者，得依個別歸屬認列；無法明確歸屬者，
    如利息收入大於利息支出，則全部利息支出得在課稅所得項
    下減除；如利息收入小於利息支出，其利息收支差額應以購
    買有價證券平均動用資金，占全體可運用資金比例作為合理
    歸屬之分攤基礎，計算有價證券出售部分應分攤之利息，不
    得在課稅所得項下減除。所稱全體可運用資金，包括自有資
    金及借入資金；所稱自有資金，係指淨值總額減除固定資產
    淨額及存出保證金後之餘額；所稱比例計算，採月平均餘額
    計算之。……。」，係中央財稅主管機關財政部基於職權，
    依上開規定之立法意旨所作成之解釋，因屬簡化採認程序，
    統一認列標準，避免浮濫列報及不當分攤，以維繫實質課稅
    及稅制公平所必要，且未逾越法律規定之範圍之目的，亦未
    增加人民之負擔，自應於所解釋法律生效之日起，適用於與
    此有關之未確定案件。
  2.依所得稅法第37條第1項，可知計算費用係以營利事業所經
    營之目的為計算基礎。則同一營利事業如經營兩項以上之業
    務時，各該部門因經營部門業務所發生之相關費用，自應個
    別歸屬於各該部門收支損益項下之營業費用認列。查上訴人
    係依證券交易法第44條規定，經財政部證券暨期貨管理委員
    會許可，經營同法第15第1款至第3款三種證券業務之綜合證
    券商，其經紀（經紀部門受委託買賣及辦理證券業務收取手
    續費收入）、承銷（承銷部門承銷證券取得承銷業務收入，
    如證券之報酬、代銷證券手續費收入，承銷作業處理費收入
    、承銷輔導費收入及其他收入）、自營（自營部門出售營業
    證券所獲得之利益）等各部門之組織架構及業務均甚明確，
    各該部門因經營部門業務所發生之相關費用，自應個別歸屬
    於各該部門收支損益項下之營業費用核實認列，僅管理部門
    （無營業收入）之損失費用因無明確歸屬，始可按其費用性
    質，分別依部門薪資、員工人數或辦公室使用面積等作為合
    理歸屬之分攤基礎。但所得稅法第37條規定之交際費係以與
    業務直接有關者為限，而查核準則第81條規定之職工褔利之
    列支係依據各營業部門收入所計算發生，綜合證券商之經紀
    、承銷、自營等各部門經營業務所支付之交際費及職工褔利
    ，自應依交際對象或經紀、承銷、自營等各部門經營業務之
    營業收入歸屬於各業務部門項下之營業費用（屬可明確歸屬
    之費用，應個別歸屬認列），並分別依所得稅法第37條及查
    核準則第81條規定限額列報。如由管理部門列支，並依業務
    部門薪資、員工人數或辦公室使用面積等作為合理歸屬之分
    攤基礎，將造成自營部門免稅項目之相關成本費用歸屬由應
    稅項目吸收，亦造成自營部門免稅項目之交際費及職工褔利
    限額歸由經紀部門應稅項目交際費及職工褔利限額吸收，則
    綜合證券商將雙重獲益，不僅有失交際費及職工褔利列支之
    立法原意，將造成侵蝕稅源及課稅不公平與不合理之現象，
    是被上訴人為正確計算免稅所得，依所得稅法第37條及查核
    準則第81條暨財政部85年函釋意旨分別核算上訴人非屬免稅
    業務部分交際費、職工福利可列支之限額及出售有價證券免
    稅業務部分交際費、職工福利可列支之限額，即以應稅及免
    稅業務部門分別核算交際費、職工福利限額後，再將超過應
    稅業務部門可列支之交際費、職工福利限額部分，移由免稅
    部門核認。此係採對業者最有利之計算方式，即將非屬出售
    有價證券應稅業務部分，讓業者享受全部之交際費、職工福
    利限額，再將超過應稅業務可列支之交際費、職工福利限額
    部分歸屬為出售有價證券免稅業務部分之費用，轉自有價證
    券出售收入項下認列，於法並無不合。上訴人仍執詞主張所
    得稅法第37條規定並無營利事業之交際費及職工福利金應依
    免稅或應稅業務分別比較再據以計算限額之規定，指摘原判
    決悖離租稅法律主義之原則，洵無足採。
(四)、綜上所述，原判決並無上訴人所指有違背法令之情形，上訴
    意旨指摘原判決違背法令，求予廢棄，為無理由，應予駁回
    。
六、據上論結，本件上訴為無理由。依行政訴訟法第255條第1項
    、第98條第1項前段，判決如主文。
中    華    民    國    99    年    4     月    29    日
                    最高行政法院第七庭
                        審判長法官  藍  獻  林
                              法官  劉  介  中
                              法官  廖  宏  明
                              法官  張  瓊  文
                              法官  姜  素  娥
以  上  正  本  證  明  與  原  本  無  異
中    華    民    國    99    年    4     月    29    日
                              書記官  阮  思  瑩


司法院資訊處製作；財團法人民間司法改革基金會備份。
